臺灣臺中地方法院刑事裁定
111年度聲字第1225號
聲  請  人  臺灣臺中地方檢察署檢察官
受  刑  人  蔡志鴻



上列聲請人因受刑人數罪併罰有2 裁判以上，聲請定其應執行之
刑（111年度執聲字第901號），本院裁定如下：
    主    文
蔡志鴻所犯如附表所示之罪及所處之刑，有期徒刑部分應執行有
期徒刑陸年拾月。
    理    由
一、按「數罪併罰，有2 裁判以上者，依刑法第51條規定，定其
    應執行之刑。宣告多數有期徒刑者，於各刑中之最長期以上
    ，各刑合併之刑期以下，定其刑期。但不得逾30年。」刑法
    第53條、第51條第5 款分別定有明文。又按「裁判確定前犯
    數罪者，併合處罰之。但有下列情形者，不在此限。一、得
    易科罰金之罪與不得易科罰金之罪。二、得易科罰金之罪與
    不得易服社會勞動之罪。三、得易服社會勞動之罪與不得易
    科罰金之罪。四、得易服社會勞動之罪與不得易服社會勞動
    之罪。前項但書情形，受刑人請求檢察官聲請定應執行刑者
    ，依第51條規定定之。」刑法第50條亦定有明文。而法律上
    屬於自由裁量之事項，有其外部性界限及內部性界限，並非
    概無拘束。依據法律之具體規定，法院應在其範圍選擇為適
    當之裁判者，為外部性界限；而法院為裁判時，應考量法律
    之目的，及法律秩序之理念所在者，為內部性界限。法院為
    裁判時，二者均不得有所逾越（最高法院80年台非字第473
    號判例意旨參照）。是以數罪併罰，有2 裁判以上，定其應
    執行之刑時，固屬於法院自由裁量之事項，然仍應受前揭外
    部性界限及內部性界限之拘束。又數罪併罰之定應執行之刑
    ，係出於刑罰經濟與責罰相當之考量，並非予以犯罪行為人
    或受刑人不當之利益，為一種特別的量刑過程，相較於刑法
    第57條所定科刑時應審酌之事項係對一般犯罪行為之裁量，
    定應執行刑之宣告，乃對犯罪行為人本身及所犯各罪之總檢
    視，除應考量行為人所犯數罪反應出之人格特性，並應權衡
    審酌行為人之責任與整體刑法目的及相關刑事政策，在量刑
    權之法律拘束性原則下，依刑法第51條第5款之規定，採限
    制加重原則，以宣告各刑中之最長期為下限，各刑合併之刑
    期為上限，但最長不得逾30年，資為量刑自由裁量權之外部
    界限，並應受法秩序理念規範之比例原則、平等原則、責罰
    相當原則、重複評價禁止原則等自由裁量權之內部抽象價值
    要求界限之支配，使以輕重得宜，罰當其責，俾符合法律授
    與裁量權之目的，以區別數罪併罰與單純數罪之不同，兼顧
    刑罰衡平原則（最高法院100年度台抗字第314號裁定意旨參
    照）。是於併合處罰，其執行刑之酌定，應視行為人所犯數
    罪之犯罪類型而定，倘行為人所犯數罪屬相同之犯罪類型者
    （如複數詐欺、施用或販賣毒品等），於併合處罰時，其責
    任非難重複之程度較高，應酌定較低之應執行刑；另行為人
    所犯數罪非惟犯罪類型相同，且其行為態樣、手段、動機均
    相似者，於併合處罰時，其責任非難重複之程度更高，應酌
    定更低之應執行刑。
二、查本件受刑人因詐欺等案件，先後經法院判處如附表所示之
    刑，均經分別確定在案，而其中受刑人如附表編號1 、4 、
    5 所示得易科罰金之罪，與附表所示其餘得不易科罰金之罪
    ，依刑法第50條第1 項但書之規定固不得併合處罰，然聲請
    人之聲請係應受刑人之請求而提出，此有受刑人請求定應執
    行刑調查表在卷可稽，是依刑法第50條第2 項之規定，聲請
    人就附表所示各罪聲請定其應執行之刑，本院審核認聲請為
    正當。而其中附表編號1 至8 所示部分，前經臺灣橋頭地方
    法院以111 年度聲字第154 號裁定應執行有期徒刑4 年10月
    確定；編號9 至10所示部分，經臺灣高雄地方法院以109 年
    度審訴字第1354號判決應執行有期徒刑2 年確定，此有各該
    判決書、臺灣高等法院被告前案紀錄表在卷可稽，是以，本
    院定應執行刑，不得逾越前述法律之外部性界限，即不得重
    於附表所示各罪之總和；亦應受內部性界限之拘束，即不得
    重於上開所定之執行刑有期徒刑4 年10月、2 年及附表編號
    11判決所判處有期徒刑1 年4 月加計之總和。茲檢察官聲請
    就受刑人所犯如附表所示之各罪定其應執行之刑，本院審核
    認聲請為正當，並參酌受刑人於短期間內為附表所示犯行之
    整體犯罪非難評價、各行為彼此間之偶發性、與受刑人前科
    之關聯性、各行為所侵害法益之專屬性或同一性、數罪對法
    益侵害之加重效應、罪數所反映之受刑人人格特性與犯罪傾
    向、社會對此部分犯罪行為處罰之期待，並參酌實現刑罰公
    平性，裁量時應遵守之比例原則、公平正義原則等內部性界
    限等立法意旨，定其應執行之刑為如主文所示。至受刑人所
    犯如附表編號3 所示宣告刑中有關併科罰金刑部分，因無宣
    告多數罰金情形，應逕予執行而不在定執行刑之列，附此敘
    明。
三、至聲請人雖另具狀請求本院將其經臺灣新北地方法院以110
    年度訴字第369號判決所判處之有期徒刑1年2月合併定應執
    行之刑，然此部分既未經檢察官提出聲請，而本不告不理之
    原則，法院之裁定應以檢察官聲請範圍為限，否則不無未受
    請求事項予以裁定之違法（最高法院108 年度台抗字第1239
    號裁定意旨參照）。是檢察官所未於本案聲請定其應執行刑
    之案件，並非本案所能逕予審酌，併予指明。　
四、爰依刑事訴訟法第477 條第1 項，刑法第50條第2 項、第53
    條、第51條第5 款，裁定如主文。　　
中　　華　　民　　國　　111 　年　　6 　　月　　16　　日
                  刑事第十六庭  法  官  江彥儀
以上正本證明與原本無異。
如不服本裁定，應於收受送達後5日內向本院提出抗告狀。（應
附繕本）
                                書記官  曾靖文
中　　華　　民　　國　　111 　年　　6 　　月　　16　　日
附表：
編       號          1                  2                  3      罪       名  施用第二級毒品 竊盜 洗錢防制法 宣  告  刑  有期徒刑5月      有期徒刑10月  有期徒刑5月、併科罰金新臺幣20萬元 犯 罪 日 期  107年10月1日      107年9月3日  107年10月11日至17日 偵查（自訴）機關年度案號  士林地檢107年度偵字第2484號    士林地檢109年度偵緝字第607號    橋頭地檢109年度偵字第11858號等   最後事 實審 法    院      士林地院           士林地院           橋頭地院  案   號      109年度審簡字第389號          109年度審易字第1128號          110年度金簡字第17號     判決日期 109年6月30日      109年9月25日      110年4月19日 確定判 決   法    院      士林地院           士林地院           橋頭地院  案   號      109年度審簡字第389號      109年度審易字第1128號  110年度金簡字第17號  判決確定日期    109年8月19日                      109年11月13日                      110年5月27日    是否為得易科罰金之案件  是 否 否 備      註           士林地檢109年度執字第4379號  士林地檢110年度執字第347號 橋頭地檢110年度執字第2434號   橋頭地檢111年執更字第337號（編號1至8部分，前經橋頭地院以111年度聲字第154號裁定應執行有期徒刑4年10月）   

編       號          4                  5                  6    罪       名  竊盜 竊盜 三人以上共同冒用公務員名義詐欺取財罪 宣  告  刑  有期徒刑6月      有期徒刑4月  有期徒刑1年2月 犯 罪 日 期  109年5月10日      109年5月8日  109年7月16日 偵查（自訴）機關年度案號  士林地檢109年度偵字第8919號    士林地檢109年度偵緝字第1084號    新竹地檢109年度偵字第9828號等   最後事 實審 法    院      士林地院           士林地院           新竹地院  案   號      109年度審易字第1162號          110年度簡字第97號          110年度訴字第130號     判決日期 110年1月21日      110年8月2日      110年8月30日 確定判 決   法    院      士林地院           士林地院           新竹地院  案   號      109年度審易字第1162號      110年度簡字第97號 110年度訴字第130號  判決確定日期    110年3月11日                      110年9月1日                      110年9月29日    是否為得易科罰金之案件  是 是 否 備      註           士林地檢110年度執字第2358號  士林地檢110年度執字第3570號 新竹地檢110年度執字第3759號   橋頭地檢111年執更字第337號（編號1至8部分，前經橋頭地院以111年度聲字第154號裁定應執行有期徒刑4年10月）   

編       號         7                  8                  9    罪       名  三人以上共同冒用公務員名義詐欺取財罪 三人以上共同冒用公務員名義詐欺取財未遂罪 三人以上共同冒用公務員名義詐欺取財罪 宣  告  刑  有期徒刑1年3月      有期徒刑10月  有期徒刑1年3月 犯 罪 日 期  109年4月15日      109年4月20日  109年7月1日 偵查（自訴）機關年度案號  橋頭地檢109年度偵字第12641號等    橋頭地檢109年度偵字第12641號等   高雄地檢109年度偵字第20108號等   最後事 實審 法    院      橋頭地院           橋頭地院           高雄地院  案   號      110年度審訴字第80號          110年度審訴字第80號          109年度審訴字第1329號等     判決日期 110年10月14日      110年10月14日      110年11月16日 確定判 決   法    院      橋頭地院           橋頭地院           高雄地院  案   號      110年度審訴字第80號      110年度審訴字第80號  109年度審訴字第1329號等  判決確定日期    110年11月25日                      110年11月25日                      110年12月22日    是否為得易科罰金之案件  否 否 否 備      註           橋頭地檢111年度執字第151號  （編號7至8經定應執行有期徒刑1年8月）  高雄地檢111年度執字第1354號（編號9至10經定應執行有期徒刑2年）   橋頭地檢111年執更字第337號（編號1至8部分，前經橋頭地院以111年度聲字第154號裁定應執行有期徒刑4年10月）   

編       號          10                  11          罪       名  三人以上共同冒用公務員名義詐欺取財罪   三人以上共同冒用公務員名義詐欺取財罪    宣  告  刑  有期徒刑1年5月       有期徒刑1年4月      犯 罪 日 期  109年7月31日  109年4月9日至10日 偵查（自訴）機關年度案號  高雄地檢109年度偵字第20108號等    臺中地檢111年度偵緝字第1069號    最後事 實審 法   院      高雄地院           臺中地院       案   號  109年度審訴字第1329號等                110年度訴字第579號               判決日期 110年11月16日      111年1月26日      確定 判 決   法   院      高雄地院           臺中地院       案  號    109年度審訴字第1329號等      110年度訴字第579號               判決確定日期   110年12月22日                      111年3月8日                      是否為得易科罰金之案件  否 否 備      註             高雄地檢111年度執字第1354號（編號9至10經定應執行有期徒刑2年）） 臺中地檢111年度執字第3744號